臺灣高等法院民事裁定
110年度抗字第363號
抗  告  人  黃春輝  
代  理  人  林彥廷律師

上列抗告人因與相對人蔡耀震間請求遷讓房屋等事件，對於中華
民國110年1月18日臺灣新北地方法院110年度訴字第131號裁定關
於訴訟標的價額核定部分，提起抗告，本院裁定如下：
    主  文
原裁定關於核定訴訟標的價額部分廢棄。
本件訴訟標的價額核定為新臺幣壹仟零伍拾陸萬貳仟伍佰柒拾陸
元。
    理  由
一、按訴訟標的之價額，由法院核定。核定訴訟標的之價額，以
    起訴時之交易價額為準；無交易價額者，以原告就訴訟標的
    所有之利益為準。以一訴主張數項標的者，其價額應合併計
    算之。以一訴附帶請求其孳息、損害賠償、違約金或費用者
    ，不併算其價額，民事訴訟法第77條之1第1項、第2項、第7
    7條之2第1項前段、第2項分別定有明文。又房屋及土地為各
    別之不動產，各得單獨為交易之標的，故房屋所有人對無權
    占有人請求遷讓交還房屋之訴，應以房屋起訴時之交易價額
    ，核定其訴訟標的之價額，不得併將房屋坐落土地之價額計
    算在內（最高法院102年度台抗字第429號裁定意旨參照）。
二、抗告人於原法院依民法第179條、第455條前段、第767條第1
    項前段、中段規定，請求相對人將新北市○○區○○路000巷0號
    3樓房屋、地下3層編號26號汽車停車位、地下1層編號38號
    機車停車位（下合稱系爭房屋及停車位）騰空及所附鑰匙、
    磁扣、卡片、遙控器返還予抗告人，並給付租金、管理費用
    及停車位清潔費等合計新臺幣（下同）29萬9,166元本息，
    及自110年1月1日起至返還系爭房屋及停車位之日止，按月
    給付相當於租金之不當得利3萬元。原裁定以系爭房屋及停
    車位附近相近之不動產實際登錄資料及土地公告現值，計算
    系爭房屋、停車位於起訴時市價分別為1,309萬1,142元、20
    0萬元，據此核定本件訴訟標的價額為1,509萬1,142元。抗
    告人不服，提起抗告。抗告意旨略以：依土地法第97條第1
    項所定房屋租金最高額限制反推，以每月租金3萬元計算12
    個月，系爭房屋之訴訟標的價額為360萬元。又國稅局無法
    各別提出房屋、土地實際價格時，亦得按房屋、土地價格比
    3：7之比例，計算系爭房屋之訴訟標的價額為568萬5,137元
    。此外，系爭房屋坐落於新北市○○區○○段00地號及正義段11
    0地號（下稱系爭土地），依內政部土地實價登錄查詢資料
    ，新北市○○區○○段00○000地號土地之交易單價為每坪99萬9,
    947元，換算每平方公尺為30萬2,484元，系爭房屋坐落系爭
    土地之面積為27.73平方公尺，則該土地起訴時之交易價格
    為838萬7,881元，系爭房屋起訴時之交易價格為1,056萬2,5
    76元，原裁定核定本件訴訟標的價額有誤，爰請求廢棄原裁
    定等語。
三、經查：
　㈠抗告人起訴請求相對人將系爭房屋及停車位騰空及所附鑰匙
    、磁扣、卡片、遙控器返還予抗告人，並給付租金、管理費
    用及停車位清潔費等合計29萬9,166元本息，及自110年1月1
    日起至返還系爭房屋及停車位之日止，按月給付相當於租金
    之不當得利3萬元。其中返還系爭房屋及停車位之鑰匙、磁
    扣、卡片、遙控器部分為返還系爭房屋及停車位之履行方式
    ，該項聲明之訴訟標的價額僅須以系爭房屋及停車位起訴時
    之交易價額核定之。至於抗告人請求相對人給付租金24萬元
    ，管理費用及停車位清潔費5萬9,166元，及自110年1月1日
    起，按月給付3萬元相當於租金之不當得利部分，係抗告人
    以一訴附帶請求系爭房屋及停車位之法定孳息、費用及不當
    得利，依民事訴訟法第77之2第2項規定，不併算其價額。
　㈡系爭房屋及停車位為總樓層數20層之第3層房屋，並含停車位
    ，鄰近條件相近之不動產（即總樓層數20層之第4層，含停
    車位）之實價登錄成交行情為房地每平方公尺單價12萬971
    元、停車位單價200萬元，而系爭房屋坐落於新北市○○區○○
    段00地號及正義段110地號，新北市○○區○○段00○000地號土
    地之交易單價為每坪99萬9,947元，折算每平方公尺為30萬2
    ,484元（999,947元÷3.30579＝302,484元，元以下四捨五入
    ），有土地及建物所有權狀、不動產交易實價查詢服務網、
    內政部實價登錄土地交易資料在卷可稽（原審卷第59至63、
    67頁、本院卷第27頁）。上開不動產與系爭房屋之建物總層
    數相同，均含停車位，地段相鄰，客觀條件相當，其不動產
    實價登錄資料應可供作系爭房屋及停車位起訴時交易價額之
    計算基礎。又系爭房屋、附屬建物及共有部分之面積合計為
    140.12平方公尺（主建物面積84.16平方公尺+附屬建物面積
    9.34平方公尺+3098建號共有部分面積2,564.84平方公尺X權
    利範圍146/10000+3099建號共有部分面積632.12平方公尺X
    權利範圍145/10000=140.12平方公尺，小數點第2位以下四
    捨五入，原審卷第63頁），以此計算，系爭房地及停車位起
    訴時之合理市價為1,895萬457元（140.12平方公尺X120,971
    元＋2,000,000元＝18,950,457元，元以下四捨五入）。而系
    爭房屋坐落系爭土地之面積為27.73平方公尺（382.33平方
    公尺X權利範圍143/10000+1,556.63平方公尺X權利範圍143/
    10000＝27.73平方公尺，小數點第2位以下四捨五入，原審卷
    第59至61頁），以此計算，系爭土地起訴時之交易價額為83
    8萬7,881元（27.73平方公尺X302,484元＝8,387,881元，元
    以下四捨五入）。則系爭房屋及停車位起訴時之交易價格為
    1,056萬2,576元（18,950,457元-8,387,881元=10,562,576
    元），本件訴訟標的價額應核定為1,056萬2,576元。
　㈢抗告人雖主張依土地法第97條第1項所定之房屋租金最高額限
    制反推，以每月租金3萬元計算12個月，系爭房屋之訴訟標
    的價額為360萬元。又國稅局無法各別提出房屋、土地實際
    價格時，亦得按房屋、土地價格比3：7之比例，計算系爭房
    屋之訴訟標的價額為568萬5,137元等語。然依土地法第97條
    第1項反推計算之數額，為系爭房屋及坐落土地之申報總價
    額，核與系爭房屋起訴時之交易價額有間，自不得作為核定
    本件訴訟標的價額之基礎。另本件既有系爭房屋及停車位鄰
    近條件相近之不動產實價登錄成交行情資料可供參酌，已如
    前述，則抗告人主張按房屋、土地價格比3：7之比例，計算
    系爭房屋之訴訟標的價額為568萬5,137元等語，亦非可採。
四、綜上所述，原法院逕以系爭房地及停車位交易總價扣除系爭
    土地之公告現值，核定本件訴訟標的價額為1,509萬1,142元
    ，尚有未洽。抗告意旨指摘原裁定關於核定訴訟標的價額部
    分不當，聲明廢棄，為有理由，爰由本院將原裁定該部分廢
    棄，另行核定本件訴訟標的價額如主文第2項所示。又原裁
    定關於核定訴訟標的價額部分既經廢棄，關於命補繳裁判費
    部分，即失所附麗，應由原法院另為適法之處理，附此敘明
    。
五、據上論結，本件抗告為有理由，爰裁定如主文。　　　
中　　華　　民　　國　　110 　年　　5 　　月　　31　　日
                  民事第十二庭 
                        審判長法  官  陳秀貞
                              法  官  毛彥程
                              法  官  林哲賢
正本係照原本作成。
本裁定除以適用法規顯有錯誤為理由外，不得再抗告。如提起再
抗告，應於收受送達後10日內委任律師為代理人向本院提出再抗
告狀。並繳納再抗告費新臺幣１千元。
中　　華　　民　　國　　110 　年　　6 　　月　　1 　　日

　　　　　　　　　　　　　　　書記官  陳盈真